【裁判字號】    92,交易,261
【裁判日期】    920805
【裁判案由】    過失傷害
【裁判全文】
臺灣臺中地方法院刑事判決                        九十二年度交易字第二六一號
    公  訴  人  臺灣臺中地方法院檢察署檢察官
    被      告  乙○○
    選任辯護人  蔡順居律師
右列被告因過失傷害案件，經檢察官提起公訴（九十一年度偵字第二三二九四號）
，本院判決如左：
    主  文
乙○○因過失傷害人致重傷，處有期徒刑陸月，如易科罰金，以參佰元折算壹日。
    事  實
一、乙○○於民國（下同）九十年十一月十七日下午六時許，駕駛車牌號碼Ｘ五─九
    六００號小客車，沿台中縣大里市○○路，由西往東方向行駛，途經大里市○○
    路六七三號附近，應注意行經視線不良處所應減速慢行作隨時停車之準備，且汽
    車駕駛人應注意車前狀況並隨時採取必要之安全措施，且依當時情形，又無不能
    注意之情形，竟疏於注意，適有與有過失之行為人甲○○在不得穿越之處所貿然
    穿越車道，致行走在路中附近時，被乙○○所駕駛之上開自小客車碰撞，致甲○
    ○因此受有顱骨骨折、顏面挫傷、擦傷、四顆牙齒脫落等傷害，其後更因上述顱
    骨折致使甲○○罹有外傷性腦傷併雙側肢體輕癱，無法行走之重大難治之傷害。
二、案經甲○○及告訴代理人黃文皇律師訴由由臺灣台中地方法院檢察署檢察官偵查
    起訴。
    理  由
一、訊據被告乙○○對於在上開時、地撞傷告訴人甲○○固坦承不諱，惟失口否認有
    任何過失之行為，辯稱（含辯護意旨）：本件車禍發生時，被告係正常行駛於自
    己之車道，告訴人突然違規橫越雙黃線，致使被告煞車反應來不及，依信賴原則
    ，被告無需負過失責任，再者，告訴人於被告車前距離僅約五公尺橫越雙黃線，
    致使被告不能迴避車禍之發生，屬於不能注意之範圍，應無道路交通安全規則第
    九十四條第三項前後段之適用，又台灣省台中縣區車輛行車事故鑑定委員會認定
    被告對於本件車禍事故之發生，其所持之法規依據為道路交通安全規則第九十三
    條第一項第三款、第九十四條第三項前段後段之規定，惟上開第九十三條第一項
    第三款規定，應係指視線不良之程度，已達無法正常行駛之狀態，始有適用，如
    僅因未裝置路燈，開大燈前行，即無視線不良的問題，故本件即無要求被告減速
    慢行作隨時停車之準備云云，惟查（一）右揭犯罪事實，業據告訴人及告訴人代
    理人黃文皇律師指訴明確，並有道路交通事故調查報告表、現場圖各乙紙及相片
    十幀附卷可資佐證。又告訴人因甲○○因本次車禍，造成外傷性腦傷併雙側肢體
    而無法行走之重大不治之傷害，亦有財團法人仁愛綜合醫院、中山醫學大學附設
    醫院及衛生署台中醫院診斷證明書各乙份附卷可稽，並經本院當庭堪驗無誤。（
    二）按汽車駕駛人對於防止危險發生之相關交通法令之規定，業已遵守，並盡相
    當之注意義務，以防止危險發生，始可信賴他人亦能遵守交通規則並盡同等注意
    義務。若因此而發生交通事故，方得以信賴原則為由免除過失責任，最高法院八
    十四年台上字第五三六○號可資參照。次按車輛行經因雨霧致視線不清道路時，
    均應減速慢行，作隨時停車之準備；車輛行駛時，駕駛人應注意車前狀況，並隨
    時採取必要之安全措施，道路交通安全規則第九十三條第一項第四款、第九十四
    條第四項定有明文。查本件車禍係在九十年十一月十七日下午六時許發生，天色
    已暗，且斯時剛下過雨，視線不良，復無路燈，已據被告供承在卷，被告駕車行
    經上開路段時原應注意上開規定，又無不能注意之情事，竟疏於注意車前狀況，
    未減速慢行，已有不當，又雨後視線不良，更應減速慢行，作隨時停車之準備，
    被告亦疏未注意，以致肇事，即有過失，況本案送請台灣省台中縣區車輛行車事
    故鑑定委員會鑑定結果，亦同此認定，有該委員會中縣鑑字第九二○○一六號鑑
    定意見書，是被告之過失行為與告訴人之傷害結果間，具有相當因果關係。從而
    被告既有違反上開交通規則之情事，自無上開信賴原則之適用，至被告另辯稱道
    路交通安全規則第九十三條第一項第三款規定之適用，應係指視線不良之程度，
    已達無法正常行駛之狀態云云，純屬卸責之詞，不足採信。雖告訴人亦有違反道
    路交通安全規則第一百三十四條第二款之行為而與有過失，然仍不能因此而解免
    被告之罪責。是本件事證明確，被告犯行足堪認定。
二、核被告乙○○所為，係犯刑法第二百八十四條第一項後段之過失致重傷罪，告訴
    人甲○○因本次車禍導致外傷性腦傷併雙側肢體輕癱，無法行走之重大難治之傷
    害，已如前述，合乎刑法第十條第四項第六款之身體受有重大難治之傷害，公訴
    人認係犯同法第二百八十四條第一項前段之過失傷害罪，尚有未洽，起訴法條應
    予變更。爰審酌被告之過失程度、所生之危害、肇事後之態度及尚未與被害人達
    成民事和解賠償等一切情狀，判處如主文所示之刑及諭知易科罰金之折算標準。
據上論斷，應依刑事訴訟法第二百九十九條第一項前段、第三百條、刑法第二百八十
四條第一項後段、第四十一條第一項前段、罰金罰鍰提高標準條例第一條前段、第二
條，判決如主文。
中      華      民      國      九十二      年      八      月    五    日
                                   臺灣臺中地方法院交通法庭
                                        法  官  許  金  樹
右正本證明與原本無異。
如不服本判決，應於送達後十日內向本院提出上訴狀（須附繕本），上訴於台灣高等
法院台中分院。
                                        書記官
中      華      民      國      九十二      年      八      月    五    日
附錄論罪科刑法條
刑法第二百八十四條第一項
因過失傷害人者，處六月以下有期徒刑，拘役或五百元以下罰金，致重傷者，處一年
以下有期徒刑、拘役或五百元以下罰金。


司法院資訊處製作；財團法人民間司法改革基金會備份。
